【裁判字號】    98,上易,1702
【裁判日期】    981111
【裁判案由】    詐欺
【裁判全文】
臺灣高等法院臺中分院刑事判決        98年度上易字第1702號
上  訴  人  臺灣南投地方法院檢察署檢察官
上  訴  人
即  被  告  丙○○
                      號
                    （現羈押於臺灣臺中看守所）
上  訴  人
即  被  告  乙○○
                    （現羈押於臺灣臺中看守所）
被      告  甲○○
            戊○○
上列上訴人因被告等詐欺案件，不服臺灣南投地方法院98年度易
字第84號中華民國98年9月29日第一審判決（起訴案號：臺灣南
投地方法院檢察署97年度偵字第5392號、第5393號、98年度偵字
第814號），提起上訴，本院判決如下：
    主  文
上訴駁回。
    理  由
一、按依刑事訴訟法第350條、第361條、第362條、第367條規定
    ，不服地方法院之第一審判決而上訴者，須提出上訴書狀，
    並應敘述具體理由，為上訴必備之程式；其所提出之書狀未
    敘述上訴理由，或僅曾以言詞陳述上訴理由者，均應於上訴
    期間屆滿後20日內補提理由書於第一審法院。第一審法院經
    形式審查，認逾期未補提上訴理由者，應定期間先命補正；
    逾期未補正者，為上訴不合法律上之程式，應以裁定駁回。
    倘已提出上訴理由，但所提非屬具體理由者，則由第二審法
    院以上訴不合法律上之程式，判決駁回。而所謂具體理由，
    必係依據卷內既有訴訟資料或提出新事證，指摘或表明第一
    審判決有何採證認事、用法或量刑等足以影響判決本旨之不
    當或違法，而構成應予撤銷之具體事由，始克當之（例如：
    依憑證據法則具體指出所採證據何以不具證據能力，或依憑
    卷證資料，明確指出所為證據證明力之判斷如何違背經驗、
    論理法則）；倘僅泛言原判決認定事實錯誤、違背法令、量
    刑失之過重或輕縱，而未依上揭意旨指出具體事由，或形式
    上雖已指出具體事由，然該事由縱使屬實，亦不足以認為原
    判決有何不當或違法者（例如：對不具有調查必要性之證據
    ，法院未依聲請調查亦未說明理由，或援用證據不當，但除
    去該證據仍應為同一事實之認定），皆難謂係具體理由，俾
    與第二審上訴制度旨在請求第二審法院撤銷、變更第一審不
    當或違法之判決，以實現個案救濟之立法目的相契合，並節
    制濫行上訴（最高法院97年度臺上字第892號判決意旨參照
    ）。
二、上訴人即被告丙○○、乙○○及上訴人即檢察官不服原審判
    決提起上訴，其等上訴理由略以：
(一)、上訴人丙○○部分：上訴人於97年8月之前有在臺中市○○○街）洗車場工作謀生，並非生性懶惰、游手好閒。其於97
    年12月遭警方查獲其所涉詐欺取財犯行後，深知悔悟，犯後
    態度良好，均坦承自己錯誤之犯行，而獲起訴檢察官之寬典
    ，向法院求處應執行有期徒刑3年。其於法院審理期間，亦
    抱持悛悔之心來面對司法，也懇求法院從輕量刑，給予改過
    自新之機會，但法院認為檢察官之求刑稍微過輕而重判其有
    期徒刑3年10月。其對於法院之量刑不服，爰提起上訴等語
    。
(二)、上訴人乙○○部分：上訴人乙○○所分得僅微薄之佣金，犯
    罪所得甚少，且其犯後態度良好，均有坦承犯行，惟原審判
    決量刑過重。又其犯後坦承犯行，配合法官審理，應符合刑
    法第57條及第59條規定，得依法減輕其刑。另上訴人患有小
    兒麻痺，右手殘障，因尋職不易，致誤入歧途，犯下本案，
    深感後悔，爰請求給予改過自新機會等語。
(三)、上訴人即檢察官據被害人丁○○○之請求上訴而謂：被告應
    判更重之罪，因被告威脅被害人後，被害人告訴被告伊係單
    純家庭主婦，伊匯新臺幣（下同）3萬元去表明清白，被告
    竟向被害人恫稱若不照所指定之銀行匯錢，要將被害人關起
    來，又會對被害人之家人及資產全部凍結，使被害人嚇得全
    身發抖、六神無主、智力當機，就匯出165萬6,500元了。該
    筆款項係伊丈夫生前省吃儉用留給被害人餘生所用，竟瞬間
    全部幻滅，被害人良心深受譴責，時時想了斷自己，每天沮
    喪，精神上之折磨已快到盡頭，被詐騙之錢有每月需繳之房
    貸及每天之生活費，致被害人必須過著最節儉的日子，每晚
    需靠藥物及閱讀才能入睡，並時常被惡夢驚醒，真是非人之
    生活，復因睡眠不足造成免疫系統下降，也須時常往來於醫
    院，實在快撐不下去了，亦請法官將被害人所騙之錢（目前
    存放在吳添福胞姊之北合庫嘉義分行0000000000000號帳戶
    內）儘快發還被害人，讓被害人淚水不再，人生的盡頭甘心
    好走等語。是被害人表明原審顯有輕縱被告等人量刑，因之
    請求檢察官提起上訴，經核尚非顯無理由等語。
三、按刑罰之量定，係屬法院自由裁量之職權行使，應審酌刑法
    第57條所列各款事由及一切情狀，為酌量輕重之標準，並非
    漫無限制；量刑輕重係屬事實審法院得依職權自由裁量之事
    項，苟已斟酌刑法第57條各款所列情狀而未逾越法定刑度，
    不得遽指為違法；且在同一犯罪事實與情節，如別無其他加
    重或減輕之原因，下級審量定之刑，亦無過重或失輕之不當
    情形，則上級審法院對下級審法院之職權行使，原則上應予
    尊重（最高法院72年臺上字第6696號、75年臺上字第7033號
    判例及85年度臺上字第2446號判決意旨參照）。原審判決就
    認定被告犯罪所憑之證據，已經詳細調查審酌，經核無違證
    據與論理法則，並分別審酌被告4人為圖私利而加入詐騙集
    團詐取被害人財物，其中被告丙○○、戊○○、乙○○均為
    直接與主謀者相聯繫之人，犯罪參與程度較重，並分別考量
    被告4人之素行、各次犯行致被害人所受損害、犯罪所得，
    及其等犯後均能坦承犯行，尚有悔意等一切情狀，分別就被
    告丙○○所涉5次詐欺取財犯行各量處有期徒刑1年1月、10
    月、1年、1年1月、1年，並定執行刑為有期徒刑3年10月；
    就被告乙○○所涉2次詐欺取財犯行各量處有期徒刑1年、1
    年3月，並定執行刑為有期徒刑2年；就被告甲○○、戊○○
    各量處有期徒刑10月、1年。復說明檢察官就被告丙○○之
    犯行雖僅求處應執行有期徒刑3年，惟被告丙○○本案詐欺
    犯行次數多達5次，且其犯罪參與程度非輕、犯罪所得亦較
    多，並斟酌上開量刑理由，認檢察官之求刑過輕；又說明檢
    察官就被告乙○○、甲○○、戊○○雖分別求處應執行有期
    徒刑2年6月、1年6月、1年2月，惟被告乙○○僅參與2次詐
    欺取財犯行，被告甲○○及戊○○則僅參與1次詐欺取財犯
    行，並斟酌上開量刑理由，認檢察官之求刑稍嫌過重。故原
    審已斟酌刑法第57條各款所列情狀而未逾越法定刑度，難認
    有何不當之處。另檢察官係據被害人丁○○○之請求而提起
    上訴，惟被害人丁○○○遭詐欺取財之事實，原與被告丙○○、甲○○、戊○○無關，是檢察官依據被害人丁○○○之
    主張而一併對於被告丙○○、甲○○、戊○○提起上訴，亦
    有未合。又原審所量上開刑度應符合「罰當其罪」之原則，
    並無輕重失衡之情形。是被告丙○○、乙○○及檢察官上訴
    理由所指量刑過重或過輕等情節，不足以認為原判決有何不
    當或違法，難謂係具體理由，亦應認其等上訴違背法律上之
    程式。
四、綜上所述，被告丙○○、乙○○及檢察官之上訴理由，不能
    認係依據卷內訴訟資料指摘或表明第一審判決有何採證、認
    事、用法或量刑等足以影響判決本旨之不當或違法，而構成
    應予撤銷之具體事由，僅徒憑己意請求從輕或從重量刑，難
    謂上訴適法，其上訴自屬違背法律上之程式，爰不經言詞辯
    論，判決駁回其上訴。
據上論斷，應依刑事訴訟法第367條前段、第372條，判決如主文
。
中    華    民    國    98    年    11    月    11    日
            刑事第八庭  審判長法  官  羅  得  村
                              法  官  劉  榮  服
                              法  官  簡  源  希
上列正本證明與原本無異。
本件不得上訴。
                              書記官  陳  俞  豪
中    華    民    國    98    年    11    月    11    日


司法院資訊處製作；財團法人民間司法改革基金會備份。
